臺灣臺南地方法院民事判決
109年度訴字第816號
原      告  楊子涵
訴訟代理人  蘇淑珍律師
被      告  張春本
            林家秀
上列當事人間請求損害賠償事件，本院於民國110年1月15日言詞
辯論終結，判決如下：
    主      文
被告應連帶給付原告新臺幣壹拾伍萬元，及被告乙○○自民國一○
九年六月二日起、被告甲○○自民國一○九年六月十四日起，均至
清償日止，按週年利率百分之五計算之利息。
原告其餘之訴駁回。
訴訟費用由被告連帶負擔百分之十五，餘由原告負擔。
本判決原告勝訴部分得假執行。但被告如以新臺幣壹拾伍萬元為
原告預供擔保，得免為假執行。
    事實及理由
一、原告主張：原告與被告乙○○於民國76年1月4日結婚，婚後育
    有3名子女。原告與被告乙○○原婚姻生活幸福美滿，詎被告
    甲○○明知被告乙○○為有配偶之人，卻互以LINE通訊軟體傾訴
    思念、愛戀之情，被告2人多次出遊聚餐，甚至於附表所示
    日期出入汽車旅館，足證被告2人已有合意性交之行為，逾
    越一般社會通念所認正常交往之分際。被告2人上開婚外情
    行為，使原告苦心經營之婚姻關係破裂，已然嚴重侵害原告
    配偶權，原告身心因此遭受極大痛苦，爰依侵權行為之法律
    關係請求被告2人連帶賠償其所受精神上損害等語。並聲明
    ：被告應連帶給付新臺幣（下同）100萬元，及自起訴狀繕
    本送達翌日起至清償日止，按年息5%計算之利息。
二、被告方面
　㈠被告乙○○辯稱：原告所提照片無法清楚辨識，渠與被告甲○○
    係因參加國標舞舞蹈班而相識，相互見面均係於舞蹈教室或
    公共開放之場所，旅遊聚餐亦有其他舞蹈班同學一同出席，
    被告2人並無原告所述有逾越一般男女正常交往之情形。渠
    於108年12月30日雖有駕車出入米蘭汽車旅館，但當天可能
    係與原告一同前往該旅館，因渠與原告有時前往善化農耕後
    ，會前往該旅館洗澡休憩，故不能據此認定渠有何通姦之行
    為；另被告2人於109年3月26日下午前往荷蘭村汽車旅館，
    係為商討土地委託銷售事宜，並未從事任何不法行為等語。
    並聲明：原告之訴駁回。
　㈡被告甲○○辯稱：否認原告主張之事實。並聲明：原告之訴駁
    回。
三、本件依民事訴訟法第270條之1第1項第3款之規定，整理並協
    議兩造不爭執事項暨簡化爭點如下：
　㈠兩造不爭執事項：
　　⒈原告與被告乙○○為配偶關係。
　　⒉被告乙○○與甲○○曾於109年3月26日前往荷蘭村汽車旅館。
　㈡兩造爭執事項：原告依侵權行為之法律關係，請求被告2人連
    帶賠償精神上所受損害100萬元暨法定遲延利息，有無理由
    ？
四、得心證之理由
　㈠按「因故意……不法侵害他人之權利者，負損害賠償責任。故
    意以背於善良風俗之方法，加損害於他人者亦同」、「數人
    共同不法侵害他人之權利者，連帶負損害賠償責任」、「不
    法侵害他人之身體、健康、名譽、自由、信用、隱私、貞操
    ，或不法侵害其他人格法益而情節重大者，被害人雖非財產
    上之損害，亦得請求賠償相當之金額。其名譽被侵害者，並
    得請求回復名譽之適當處分……前二項規定，於不法侵害他人
    基於父、母、子、女或配偶關係之身分法益而情節重大者，
    準用之」，民法第184條第1項、第185條第1項前段及第195
    條分別定有明文。「民法第184條第1項規定，因故意或過失
    ，不法侵害他人之權利者，負損害賠償責任。所謂身分權，
    係指基於特定身分而發生的權利，主要有親權、配偶權及繼
    承權，均屬於該項規定所稱的權利。又所謂配偶權，指配偶
    間因婚姻而成立以互負誠實義務為內容的權利，因此一方配
    偶與第三人通姦時，係共同侵害他方配偶之配偶權。又身分
    權被侵害時，因身分權亦具有人格關係上之利益，他方配偶
    即得依民法第184條第1項前段規定，主張其身分權受侵害，
    並得依同法第195條第3項規定，請求賠償非財產上損害」（
    參照臺灣高等法院98年度上易字第659號民事判決）、「婚
    姻乃男女雙方以終身共同生活為目的而締結之身分契約，夫
    妻之一方對於婚姻關係之完整享有人格利益，故於婚姻關係
    中，當事人間互負有貞操、互守誠信及維持圓滿之權利與義
    務，此種利益即民法第195條第3項所稱之『基於配偶關係之
    身分法益』。是侵害配偶關係所生身分法益之行為，並不以
    通姦行為為限，倘夫妻任一方與他人間存有逾越朋友交遊等
    一般社交行為之不正常往來，甚而肌膚之親，其行為已逾社
    會一般通念所能容忍之範圍，已達破壞婚姻共同生活之圓滿
    安全及幸福之程度，即足當之」（參照臺灣高等法院103年
    度上易字第1391號民事判決）。經查：
　　⒈原告與被告乙○○於76年1月4日結婚而成為配偶關係等情，
      業據原告提出與其所述相符之戶籍謄本影本2份附卷供參
      （見本院109年度訴字第816號民事卷宗﹝下稱院卷﹞第21頁
      至第23頁），復為兩造所不爭執（見院卷第180頁），應
      堪認定。
　　⒉夫妻間本應謹守道德界線，互負忠貞義務，此不僅係倫常
      之理，亦係維繫婚姻和諧所必要。倘夫妻一方於婚姻關係
      存續中與異性友人過當交往，甚至有嚴重違反夫妻情感或
      逾越夫妻忠貞義務界限之行為，自足令雙方之婚姻難以繼
      續維繫。原告與被告乙○○為夫妻關係，被告2人竟於109年
      3月26日前往荷蘭村汽車旅館等情，業據被告乙○○自承在
      卷（見院卷第121頁至第123頁），應堪以認定。被告乙○○
      固以前詞置辯，然會面商議土地委託銷售事宜應可利用辦
      公室或附近公眾得自由出入之場所，若非兩人關係親密或
      有其他目的，當無另擇所費不貲之汽車旅館獨處之理，被
      告所辯應係臨訟卸責之詞，洵非可採。
　　⒊被告乙○○於婚姻關係存續中與被告甲○○前往旅館休息，已
      逾越普通異性朋友之正常交往範圍，破壞原告與被告乙○○
      間家庭共同生活之互信基礎，足以損害原告之配偶權。被
      告2人間不正當交往行為，造成原告家庭婚姻生活遭到破
      壞，衡情堪認原告因此受有精神上痛苦，故原告得依侵權
      行為之法律關係，請求被告2人連帶賠償非財產上損害。
　㈡次按「當事人主張有利於己之事實者，就其事實有舉證之責
    任」，民事訴訟法第277條前段亦有明定。準此，民事訴訟
    如係由原告主張權利者，應先由原告負舉證之責，若原告先
    不能舉證，以證實自己主張之事實為真實，即應駁回原告之
    請求。
　　⒈原告雖主張：被告2人多次出入汽車旅館，足徵渠等2人已
      發生性交行為云云，惟原告對此主張有利於己之事實有舉
      證之責任，原告所提影片光碟暨擷取畫面、LINE通訊對話
      內容翻拍截圖及照片等證據尚不足以證明上述事實，故原
      告此部分主張，本院尚難逕予採信。
　　⒉原告又主張：被告2人除於109年3月26日有前往荷蘭村汽車
      旅館外，於附表所示其餘期日亦攜同前往旅館休息等語，
      惟依卷內所附照片、影片光碟暨擷取畫面，復參以本院勘
      驗筆錄，固可見車牌號碼0000-00號、8626-Q7號自小客車
      曾出入附表所示旅館，但並無法確認正副駕駛即為被告2
      人，是原告此部分主張，同難遽以採認。
  ㈢復按「慰藉金之賠償須以人格權遭遇侵害，使精神上受有痛
    苦為必要，其核給之標準固與財產上損害之計算不同，然非
    不可斟酌雙方身分資力與加害程度，及其他各種情形核定相
    當之數額」（參照最高法院51年台上字第233號判例要旨）
    、「慰藉金之多寡，應斟酌雙方之身分、地位、資力與加害
    之程度及其他各種情形核定相當之數額。其金額是否相當，
    自應依實際加害情形與被害人所受之痛苦及雙方之身分、地
    位、經濟狀況等關係決定之」（參照最高法院85年度台上字
    第460號民事判決）。爰審酌原告於106年至108年間所得總
    額分別為271,133元、384,376元、611,979元，名下有田賦1
    筆、投資7筆（財產總額為3,351,130元）；被告乙○○於106
    年至108年間所得總額則分別為61,394元、1,941元、4,719
    元，名下有房屋1棟、土地1筆、田賦1筆、汽車1輛、投資11
    筆（財產總額8,638,760元）；被告甲○○於106年至108年間
    所得總額則分別為29,378元、49,230元、224元，名下有房
    屋1棟、土地1筆、田賦5筆、汽車1輛、投資5筆（財產總額1
    ,246,710元）等情（見院卷第51頁至第62頁、第63頁至第80
    頁、第81頁至第92頁所示之兩造稅務電子閘門財產所得調件
    明細表），兼衡兩造身分地位及原告精神上所受痛苦等全部
    相關情狀，認原告得請求被告2人連帶賠償數額以15萬元為
    適當。
  ㈣「給付無確定期限者，債務人於債權人得請求給付時，經其
    催告而未為給付，自受催告時起，負遲延責任。其經債權人
    起訴而送達訴狀，或依督促程序送達支付命令，或為其他相
    類之行為者，與催告有同一之效力」、「遲延之債務，以支
    付金錢為標的者，債權人得請求依法定利率計算之遲延利息
    」、「應付利息之債務，其利率未經約定，亦無法律可據者
    ，週年利率為百分之五」，民法第229條第2項、第233條第1
    項前段及第203條分別定有明文。茲被告因本件侵權行為對
    原告應負之債務既未定給付期限，嗣經原告提起民事訴訟而
    由本院將起訴狀繕本分別送達被告（見院卷第95頁、第97頁
    所示之送達證書，可知被告乙○○應於109年6月2日起負遲延
    責任、被告甲○○應於109年6月14日起負遲延責任）。揆諸上
    開法律規定，原告請求被告乙○○給付自109年6月2日起、被
    告甲○○給付自109年6月14日起，均至清償日止，按週年利率
    5%計算之遲延利息，於法有據，自應准許。
五、綜上所述，原告依侵權行為之法律關係，請求被告2人應連
    帶給付15萬元，及被告乙○○自109年6月2日起、被告甲○○自1
    09年6月14日起，均至清償日止，按週年利率5%計算之利息
    ，為有理由，應予准許。逾此範圍之請求，則為無理由，應
    予駁回。
六、「各當事人一部勝訴、一部敗訴者，其訴訟費用，由法院酌
    量情形，命兩造以比例分擔或命一造負擔，或命兩造各自負
    擔其支出之訴訟費用」、「共同訴訟人因連帶或不可分之債
    敗訴者，應連帶負擔訴訟費用」（民事訴訟法第79條、第85
    條第2項）。原告請求一部為有理由，一部為無理由，爰審
    酌原告勝敗訴比例等全部情形，命兩造負擔訴訟費用如主文
    第3項所示。
七、本件判決所命給付金額未逾50萬元，就原告勝訴部分，依民
    事訴訟法第389條第1項第5款規定，應依職權宣告假執行。
    另「法院得依聲請或依職權，宣告被告預供擔保，或將請求
    標的物提存而免為假執行」（參照民事訴訟法第392條第2項
    ），本院爰依職權宣告被告得預供擔保而免為假執行。
八、據上論結，本件原告之訴為一部有理由、一部無理由，依民
    事訴訟法第79條、第85條第2項、第385條第1項前段、第389
    條第1項第5款、第392條第2項，判決如主文。
中　　華　　民　　國　　110 　年　　1 　　月　　19　　日
                    民事第五庭  法  官  陳谷鴻
以上正本證明與原本無異。   
如不服本判決，應於判決送達後20日內，向本院提出上訴狀並表
明上訴理由，如於本判決宣示後送達前提起上訴者，應於判決送
達後20日內補提上訴理由書（須附繕本）。
如委任律師提起上訴者，應一併繳納上訴審裁判費（參照民事訴
訟法施行法第9條：上訴人有律師為訴訟代理人，或依書狀上之
記載可認其明知上訴要件有欠缺者，法院得不行民事訴訟法第44
2條第2項及第444條第1項但書之程序）。
中　　華　　民　　國　　110 　年　　1 　　月　　19　　日
                                書記官  曾盈靜   　　　　　
附表   編號 日　　　　  期 地         點 1 108年5月17日 永華春汽車旅館 2 108年7月25日 凱渥汽車旅館 3 108年12月30日 米蘭汽車旅館 4 109年2月5日 納多利汽車旅館 5 109年3月26日 荷蘭村汽車旅館 6 109年6月13日 北海賓館 7 109年7月2日 北海賓館